臺灣基隆地方法院基隆簡易庭民事判決
原　　　告　施亞妘
被　　　告　林宸元
上列當事人間請求損害賠償事件，本院於中華民國100年9月6日
言詞辯論終結，判決如下：
    主      文
被告應給付原告新臺幣伍萬零參佰陸拾捌元，及自民國一百年四
月二十一日起至清償日止，按週年利率百分之五計算之利息。
原告其餘之訴駁回。
訴訟費用新臺幣壹仟元，由被告負擔新臺幣伍佰壹拾玖元，餘由
原告負擔。
本判決第一項得假執行。
原告其餘假執行之聲請駁回。
    事實及理由
壹、程序方面
    按訴狀送達後，原告不得將原訴變更或追加他訴，但擴張或
    減縮應受判決事項之聲明者，不在此限，民事訴訟法第255
    條第1 項第3 款定有明文。本件原告原起訴請求被告應給付
    原告新台幣（下同）132,109元，及自起訴狀繕本送達翌日
    起至清償日止，按週年利率百分之5計算之利息，嗣變更訴
    之聲明為被告應給付原告97,109元，及自起訴狀繕本送達翌
    日起至清償日止，按週年利率百分之5計算之利息，核屬減
    縮應受判決事項之聲明，應予准許，合先敘明。
貳、實體方面
一、原告起訴主張：被告林宸元於民國98年8月1日向原告施亞妘
    承租基隆市○○路179之4號1樓房屋前騎樓(下稱系爭騎樓)
    作為阿九軟絲香腸攤址，約定月租金為新臺幣(下同)1萬元
    ，水、電費另付。詎被告自98年8月至同年12月止，積欠5期
    租金5萬元，及電費47,109元【29,149元(98年8月電費)＋2
    3,955元(98年10月電費)－5,995元(97年同月電費)＝47,109
    元】，迄今未付，合計97,109元。為此，爰依租賃契約法律
    關係，提起本件訴訟。並聲明：(一)被告應給付原告97,109元
    及自起訴狀繕本送達被告之翌日起至清償日止，按年息百分
    之5計算之利息。(二)原告願供擔保，請准宣告假執行。
二、被告求為判決：原告之訴駁回。其答辯意旨略以：
  (一)被告除向原告承租系爭騎樓外，雙方並約定共用原告自營鼎
    豐港式燒臘店(下稱原告便當店)內之座椅、冷氣及水、電，
    然原告於98年9月18日無任何理由拒絕被告之客人使用原告
    便當店內座椅及冷氣，甚且關閉電燈，致令被告無從繼續營
    業，違反雙方之約定，即原告應以合於所約定使用收益之租
    賃物，交付承租人即被告，並應於租賃關係存續中，保持其
    合於約定使用、收益之狀態，因可歸責於原告之事由，未保
    持合於約定使用、收益之狀態，致被告對於租賃物無法使用
    收益，被告乃以存證信函通知原告終止租賃契約，因此被告
    自98年9月18日起已無庸再給付原告租金。
  (二)電費部分，雙方僅約定另付，被告不知應如何分擔。
三、兩造不爭執事項：
(一)原告與被告於98年8月1日訂立租賃契約，由被告向原告承租
    原告便當店前之系爭騎樓，以經營阿九軟絲香腸攤位，約定
    月租金1萬元。水、電另付。
(二)被告尚未給付租金。
四、兩造爭執事項：
(一)原告自98年9月18日起是否保持租賃物合於所約定使用、收
    益之狀態？(亦即租賃範圍是否僅限於系爭騎樓？)
(二)原告請求被告分擔電費47,109元，有無理由？
五、得心證之理由：
(一)原告請求給付租金部分：
  1.原告主張被告自98年8月起積欠5個月之租金5萬元未付，被
    告對此固不爭執，惟以原告自98年9月18日起無任何理由拒
    絕被告之客人使用原告便當店內之座椅及電器設備，違反雙
    方之約定，致令被告無法繼續營業，原告既未保持租賃物合
    於所約定使用、收益之狀態，被告已依法終止租賃契約，自
    毋庸繼續給付租金等語置辯。然被告上開抗辯，亦為原告所
    否認，並陳稱：兩造租賃契約之範圍僅及於系爭騎樓(含騎
    樓之水、電)，而不及於原告便當店內之座椅及電器設備。
  2.是本件之爭點乃在於本件租賃契約之租賃範圍是否僅限於系
    爭騎樓？抑或尚包含同意被告之客人使用原告便當店內之座
    椅及電器設備？本院觀諸兩造不爭之租賃契約書第1條即明
    載甲方(指原告)店房屋所在及使用範圍「右邊前方騎樓。」
    並未包含原告便當店內之座椅及電器設備，並無關於被告之
    客人得使用原告便當店內座椅及電器設備之約定，依契約文
    字已明確表示兩造之租賃範圍僅限系爭騎樓，而不及於原告
    便當店之座椅及電器設備，是原告此部分之主張，自堪採信
    。
  3.被告雖舉證人李彥斌為證，證人李彥斌於本院審理時亦結證
    稱其曾帶朋友至被告攤位消費，經被告指示進入原告便當店
    內使用座椅及冷氣等語，然經原告詰問「我不反對被告的客
    人進入店面，是否就能代表店面也是在承租範圍？」證人回
    以：「契約文字我沒有看過，但我到被告的攤位消費，確實
    有使用一樓的店面，但我不知是原告客氣還是基於租賃契約
    」等語，是證人李彥斌之證述，僅能證明其曾帶朋友至被告
    攤位消費，經被告指示進入原告便當店內使用座椅及冷氣之
    情，其並不知原告不反對其等進入原告便當店內使用座椅及
    冷氣，係受限於租賃契約或情面，且衡諸常情，被告既已承
    租原告便當店外之系爭騎樓置攤營利，原告難免礙於情面而
    偶爾通融被告之客人使用原告便當店之座椅及電器設備，嗣
    或因過於浪費而遭原告出面制止，尚難以被告之客人得進入
    原告便當店內使用座椅及冷氣，遽認租賃契約之租賃範圍包
    含同意被告之客人使用原告便當店內座椅及電器設備。被告
    雖又提出訴外人吳正欽之書面以證明租賃契約之租賃範圍包
    含原告便當店之座椅及電器設備，然訴外人吳正欽提出之書
    面乃屬證人於審判外之書面陳述，而證人以書狀為陳述者，
    依民事訴訟法第313條之1之規定其具結應於結文內記載係據
    實陳述絕無匿、飾、增、減，如有虛偽願受偽證罪之處罰，
    觀諸訴外人吳正欽之書面中並無結文，亦無上揭記載，不符
    法律上證人之程式，且被告復不同意訴外人吳正欽得於法院
    外以書狀為陳述，亦不符民事訴訟法第305條第3項之規定，
    依法該書面並無證據能力。此外被告復未能舉證證明租賃契
    約之租賃範圍包含原告便當店之座椅及電器設備，被告之上
    開抗辯，尚難採信。
  4.原告既在租賃契約存續期間內，已依約提供並保持系爭騎樓
    供被告擺攤使用、收益，被告以原告未依約保持租賃物合於
    約定使用、收益之狀態為由而終止租賃契約，自不合法，當
    不生合法終止之效力，租賃契約既仍存續，被告依約自應按
    月給付租金，至於被告自98年9月18日起實際上有無再繼續
    使用、收益則無所問，是原告請求被告應給付自98年8月起
    積欠5個月之租金5萬元，自屬有據。
(二)原告請求給付電費部分：
  1.原告主張被告承租系爭騎樓，承諾外面的用電自行負擔，雖
    原告在外面亦設有水電開關，但只有一個總電錶，加上被告
    浪費原告便當店內之水電，被告承諾超過的部分由其負擔，
    因此，被告應給付租賃期間即98年8月、10月同期電費扣除
    97年8月、10月同期電費之差額即47,109元之電費與原告。
    然此為被告所否認，辯稱兩造曾約定水電另付，但並未約定
    兩造各自承擔之比例。
  2.被告所舉之證人李彥斌於本院審理時固證稱我記得的情形是
    被告曾跟我說(水、電)各付一半等語，然證人李彥斌之證述
    係聽聞被告，且與被告之上開抗辯不符，縱被告確曾告知證
    人李彥斌其與原告係(水、電)各付一半，其動機多端，難以
    一一釐清，況且被告承租之範圍僅限系爭騎樓，不含原告便
    當店內之座椅及冷氣設備，已如前述，衡情被告豈有可能同
    意負擔所有用電之一半，此外原告復未能舉證以實其說，原
    告主張被告承諾負擔所有用電之一半之情，已難採信。
  3.再者，本院觀諸台灣電力股份有限公司基隆區營業處100年7
    月28日D基隆字第10007004331號函附之電腦資料檔製表(電
    費明細)，原告便當店在97年8月之用電度數為1,480度、10
    月之用電度數為3,080度，98年8月之用電度數為5,960度、1
    0月之用電度數為5,680度。雖98年8月及10月之用電度數較9
    7年同時期之用電度數確屬暴增，然被告係於98年8月1日起
    承租系爭騎樓，嗣於同年9月18日因原告制止被告之客人入
    內用餐，被告乃以違約為由而主張終止租賃契約，縱被告主
    張終止租賃契約並不合法，但被告自該日起即未再使用原告
    便當店，因此被告使用原告便當店之期間係在98年8月1日起
    至同年9月18日止(共計49日)，而98年8月1日至98年8月31日
    及98年9月1日至98年9月18日之用電係分別計入98年8月及98
    年10月之用電，簡言之，98年8月之用電(8月用電係以7、8
    月合併計算)，被告僅使用1個月(約佔1/2)，98年10月之用
    電(10月用電係以9、10月合併計算)，被告僅使用18日(約佔
    3/10)，比例非高，能否將98年8月、10月用電度數高於97年
    同時期用電度數均算為被告所使用，已堪質疑；且比對原告
    便當店在97年6月之用電度數為1,160度，較諸被告承租系爭
    騎樓前之98年6月之用電度數為3,040度，已較同年期超出近
    2,000度，在被告未承租系爭騎樓前，原告之用電已有突增
    之情事，益難以98年8月、10月用電度數高於97年同時期用
    電度數之差額認定為被告所使用之用電度數，是原告主張被
    告應給付原告以98年8月、10月同期電費扣除97年8月、10月
    同期電費之差額即47,10 9元之電費，亦難採信。
  4.被告承租之範圍僅限系爭騎樓，不含原告便當店內之座椅及
    冷氣設備，被告之用電應屬有限，但被告於承租期間確有用
    電，既屬事實，自應負擔其所使用之用電，因系爭騎樓之用
    電度數並未另有一獨立電錶，本院衡諸被告以系爭騎樓設攤
    營業之情形，非店內營業之用電所可比擬，認應以台灣電力
    公司核定之小營業戶每月之基本度數60度計算被告之用電度
    數較為合理，而被告使用系爭騎樓擺攤營業共計49日，以原
    告便當店每月之電費在660度內係以3．76元計算，再加計被
    告使用系爭騎樓擺攤營業共49日，因此被告使用系爭騎樓擺
    攤營業所應負擔之電費應為368元(計算式：60×3．76＋60
    ×19/30×3．76＝368，元以下4捨5入)。
六、綜上，原告本於租賃契約之法律關係，請求被告給付50,368
    元( 即自98年8月起積欠之5個月租金5萬元，及負擔電費368
    元 )，及自起訴狀繕本送達之翌日即100年4月21日起至清償
    日止，按年息百分之5計算之利息，為有理由，應予准許，
    逾此範圍之數額，為無理由，應予駁回。
七、本件原告勝訴部分，係按民事訴訟法第427條第1項訴訟標的
    金額50萬元以下之財產權訴訟，適用簡易程序所為被告敗訴
    之判決，依同法第389條第1項第3款規定本院自應依職權宣
    告假執行。至原告敗訴部分，其假執行之聲請已失其附麗，
    應併予駁回。
八、訴訟費用1,000元，按兩造勝、敗之比例，由被告負擔約百
    分之52即519元，餘由原告負擔。
據上論結，本件原告之訴，一部為有理由，一部為無理由，依民
事訴訟法第436條第2項、第79條、第87條第1項、第389條第1項
第3款，判決如主文。
中    華    民    國   100    年    9     月    20    日
                  基隆簡易庭法  官  徐世禎
以上正本係照原本作成。
對於本件判決如有不服，應於收受送達後20日內向本院提出上訴
書狀，上訴於本院合議庭，並按他造當事人之人數附具繕本。
中    華    民    國   100    年    9     月    20    日
                            書記官  陸清敏